臺灣高等法院刑事判決　　　　　　　　　　　　　　　九十年度上易字第五五八號
　　上　訴　人　臺灣新竹地方法院檢察署檢察官
　　被　　　告　甲○○
　　選任辯護人　王彩又
右上訴人因被告詐欺等案件，不服臺灣新竹地方法院八十八年度易字第一０一六號，
中華民國八十九年十二月十八日第一審判決（起訴案號：臺灣新竹地方法院檢察署八
十八年度偵續二字第一號），提起上訴，本院判決如左：
    主  文
上訴駁回。
    理  由
一、本案經本院審理結果，認第一審判決對被告甲○○為無罪之諭知，核無不當，應
    予維持，並引用第一審判決書記載之證據及理由（如附件）。
二、檢察官循告訴人所請提起上訴，上訴意旨略以：(1)先就香港惠知發展有限公司部
    分：就甲○○於民國（下同）八十年三月二十二日所書寫收據之下列：「茲收到
    香港惠知發展有限公司籌募資金計港幣柒拾萬元，折合新台幣貳佰肆拾伍元整，
    現以匯款方式，存入香港第一太平洋銀行帳戶林娜莉（ＬＡＭ  ＮＡ  ＬＥＥ）
    帳號：0000000000000，該款項悉數由本人轉往香港專供下列用途
    ：一、港幣貳拾萬元整專供香港惠知發展有限公司開辦之費用。二、港幣伍拾萬
    元係專供以香港惠知發展有限公司名義轉投資廈門惠知寶石有限公司之出資用款
    。前述款項之運用，悉依香港惠知發展有限公司籌備處董事會決議所訂立之運用
    辦法與規定報銷之。否則本人願負一切法律及賠償責任，並放棄先訴抗辯權利。
    」等內容觀之，可明：１、香港惠知公司係由甲○○負責經營，否則甲○○焉會
    於右開收據中除書明「港幣七十萬元之用途」外，亦有「否則本人願負一切法律
    及賠償責任，並放棄先訴抗辯權利」等字眼出現。２、甲○○收受右開七十萬元
    港幣之後，既未實際投資「廈門惠知寶石有限公司」（如后所述），且亦無法交
    待該七十萬元港幣之去處，則甲○○涉犯業務侵占罪嫌，實甚明確，迺原判決卻
    以「經查：該筆款項雖係以被告之名義匯至香港，惟此係告訴人與被告一同前往
    匯款，且因告訴人要求被告代為管理該筆款項，所以用被告之名義匯款，並由被
    告出具前揭收據，另因香港惠知公司之股東僅林娜莉有香港帳戶，故匯入林娜莉
    之帳戶等情，為告訴人所不否認，是受款人既係林娜莉，且告訴人自承並無證據
    足資證明林娜莉曾將該筆款項交給被告」等情，而認定「是被告僅係出借名義匯
    款給林娜莉，被告始終並未持有該筆款項，縱該筆款項下落不明，亦與業務侵占
    罪之構成要件不符，難就此部分遽論以被告業務侵占罪」等一節，實不足採，蓋
    ：Ａ、倘甲○○非負責香港惠知公司之經營，則告訴人自可直接匯款予林娜莉，
    焉須借用甲○○之名義匯款？是原判決所認定「是被告僅係出借名義匯款給林娜
    莉」一節，即有違常理。Ｂ、若甲○○並未持有該筆港幣七十萬元亦未實際經營
    香港惠知公司且未侵占上開款項，則甲○○為何會於八十年三月二十二日書立右
    開收據，並於八十年十一月二十八日之業務檢討會上同意償還每位股東各二十萬
    元？從而原判決右開「被告始終並未持有該筆款項」之認定，即不足取。３、縱
    告訴人於原審曾自承並無證據足資證明林娜莉曾將該筆款項交給被告，惟：Ａ、
    此亦足明香港惠知公司之經營者係甲○○而非告訴人，蓋該筆款項既經由甲○○
    匯往香港林娜莉帳戶，則告訴人又非香港惠知公司之實際經營者，自不可能知悉
    甲○○何時向林娜莉取得上開款項。Ｂ、從而，原判決就右開情事，遽為有利甲
    ○○之認定，實屬偏頗。(2)八十五年十月間，告訴人接獲林娜莉之傳真函（參八
    十七年八月二十八日於檢察署所具追加告訴狀中之證十五），函中除告知甲○○
    諸多不是外，並稱：「．．．至於甲○○先生，天理即是法理，我會考慮以法律
    的途徑來處理，否則對公司的同事很不公平。」，旋於八十五年十月十六日又來
    函稱：「要整理甲○○於大陸之資料予告訴人」（參右開同狀中之證十六）云云
    。(3)根據林娜莉所提供一紙廈門惠知寶石有限公司「於一九九一年」（即民國八
    十年）十月九日委託廈門市第二律師事務所發函予新竹市○○○路九十三巷二十
    七號之張文章之函件（參右開同狀中之證十七）中可明：１、按張文章為新竹香
    山惠知電子股份有限公司之掛名董事長，而甲○○則為該公司之實際負責人，合
    先陳明。２、稽諸右開證十七之函文可知，張文章係擔任廈門惠知寶石有限公司
    之副董事長，惟如右述張文章係甲○○所實際負責經營之新竹香山惠知電子股份
    有限公司之掛名董事長，且張文章亦非「香港惠知發展有限公司」股東，顯見：
    Ａ、甲○○係擅自以新竹香山惠知電子股份有限公司之名義，與中方人士成立「
    廈門惠知寶石有限公司」，而並未依約約定以香港惠知發展有限公司之名義轉投
    資成立廈門惠知寶石有限公司。Ｂ、又據右開證十七之函文中所稱：「‧‧‧按
    合同規定，公司一經註冊，你方應及時匯入資金。七月份領到營業執照及副本時
    ，當即於四號（按即七月四日）通知你辦理，但迄今未按合同執行。」等內容觀
    之，足徵甲○○亦未依約定將其所攜往香港之七十萬元港幣中，以五十萬元港幣
    轉投資於「廈門惠知寶石有限公司」。Ｃ、綜右，甲○○遊說告訴人投資之理由
    ，及告訴人等所以答應出資，乃係甲○○宣稱欲成立香港惠知發展有限公司，並
    以香港惠知發展有限公司之名義，與中方人士合資成立﹁廈門惠知寶石有限公司
    ﹂。迺甲○○竟以其所實際負責經營之新竹香山惠知電子股份有限公司之名義與
    中方成立廈門惠知寶石有限公司，並非依約定以香港惠知發展有限公司名義轉投
    資與中方成立廈門惠知寶石有限公司。且以其新竹香山惠知電子股份有限公司之
    掛名董事長張文章充任廈門惠知寶石有限公司之副董事長，更甚者，甲○○亦未
    依約定以五十萬元港幣投資於廈門惠知寶石有限公司，稽上顯見甲○○遊說告訴
    人等投資之目的，僅在騙取告訴人等之入股金而已，並無以香港惠知發展有限
公司之名義，與中方人士成立廈門惠知寶石有限公司之打算，甲○○如此行欺使
    詐，致使告訴人等陷於錯誤，而為股款之交付，並借錢予甲○○，則核甲○○之
    行為，實已該當刑法第三三九條第一項詐欺取財罪之構成要件。且甲○○未依約
    定將五十萬元港幣轉投資與中方人士成立廈門惠知寶石有限公司，並將其攜往香
    港之港幣七十萬元，私吞入己，無法交待去處，顯見甲○○又已觸犯刑法第三三
    六條第二項之業務侵占罪及刑法第三四二條之背信罪矣！迺原審既未深究，即率
    爾認定甲○○並無任何犯行，委實令人大嘆公理正義安在？原判決僅就香港惠知
    公司部分即有右開所陳可議之處，遑論就廈門惠知電子公司部分亦尚有諸多違誤
    之處，此有前呈附該案卷宗之告訴理由狀足參等語。
三、經查原判決認本件不能證明被告甲○○犯罪，而諭知被告無罪之判決，業於判決
    書內詳細記載其所憑之理由，原判決之論斷並無與卷內證據資料不符，或違反經
    驗法則及論理法則之處。次查：(1)關於香港惠知公司及廈門惠知寶石公司之港幣
    七十萬元匯款部分，該港幣七十萬元確係匯入林娜莉在香港第一太平銀行開設之
    第0000000000000０號帳戶內，有告訴人所提之合作金庫電匯證明
    書、活期儲蓄存款存條、及賣匯水單等影本在卷可稽，至於被告雖立據載明「該
    款項悉數由本人轉往香港專供下列用途：一、港幣貳拾萬元整專供香港惠知發展
    有限公司開辦之費用。二、港幣伍拾萬元係專供以香港惠知發展有限公司名義轉
    投資廈門惠知寶石有限公司之出資用款。」等字句，然而該筆款項既非直接交付
    被告持有，又非匯入被告之銀行帳戶，而係匯入林娜莉之銀行帳戶，衡諸常情僅
    有林娜莉始能動支使用，本件既無任何證據足以證明該筆款項事後係由被告領取
    挪用，顯然不能證明被告有何侵占或詐欺之犯行，被告書立之上開字據亦不足資
    為不利於被告之論據。又此部分既然不能證明該筆七十萬元港幣係由被告收受挪
    用，亦無背信刑責可言。(2)林娜莉於八十五年傳真與告訴人之信函中，雖有「至
    於甲○○先生，天理即是法理，我會考慮以法律的途徑來處理，否則對公司的同
    事很不公平。」及「要整理甲○○於大陸之資料予告訴人」之表示（偵字第五八
    ０五號卷、第五十五頁、第五十六頁），然僅係空泛表示對被告不滿而已，並未
    具體指明被告有何不法行為，且其亦未提供任何具體事證資料交付告訴人，該等
    傳真信函顯然不足資為不利於被告之證據。至於告訴人所提由廈門市第二律師事
    務所傳真與張文章之函件，其內容亦無法證明與告訴人所指訴之犯罪事實，在證
    據法上有何必然之關聯，亦不足資為證據。
    (3)關於廈門惠知電子公司部分，檢察官並未表明原判決有何不當之上訴理由，空
    言指摘原判決不當，已難認為有理由；告訴人仍執陳詞指稱被告涉嫌詐欺，亦顯
    然不足推翻原判決之論斷。
    (4)證人丁○○、乙○○、丙○○於本院調查時所證述關於彼等參與投資、蒐集股
    款、及事後開會協商認為無法經營而結束等經過情形（本院卷第一一一至一一九
    頁），均與被告有無詐欺、侵占犯行之待證事實無必然之關聯，且該等證人亦均
    無法明確指稱被告究竟如何有公訴意旨所指之詐欺、侵占犯行，彼等之證言亦均
    不能資為不利於被告之論據。(5)綜上所述，本件檢察官之上訴，為無理由，應予
    駁回。據上論結，應依刑事訴訟法第三百七十三條、第三百六十八條，判決如主
    文。本案經吳國南檢察官到庭執行職務。
中      華      民      國    九十一    年      六      月      四      日
                                台灣高等法院刑事第二十三庭
審判長法  官 吳      燦
                                          法  官 雷  雯  華
                                          法  官 宋      祺
右正本證明與原本無異。
不得上訴。
                                          書記官 蔡  慧  娟
中      華      民      國    九十一    年      六      月    二十八    日
